臺灣高等法院高雄分院刑事判決
110年度上訴字第1010號
上  訴  人  
即  被  告  蘇芳祥



上列被告因家庭暴力之傷害等案件，不服臺灣橋頭地方法院110
年度訴字第298號中華民國110年9月23日第一審判決（起訴案號
：臺灣橋頭地方檢察署110年度偵字第9577號），提起上訴。茲
因被告就被訴事實為有罪之陳述，經告知簡式審判程序意旨，並
聽取公訴人及被告之意見後，本院合議庭裁定依簡式審判程序審
理，判決如下：
    主  文
原判決關於罪刑部分撤銷。
乙○○犯傷害罪，累犯，處拘役陸拾日，如易科罰金，以新臺幣壹
仟元折算壹日。
其他上訴駁回（沒收部分）。
    事  實
一、乙○○與甲○○前為同居男女朋友，具有家庭暴力防治法第3條
    第2款規定之家庭成員關係。乙○○前因對甲○○實施家庭暴力
    行為，經臺灣臺南地方法院於民國110年5月14日核發110年
    度家護字第342號民事通常保護令，諭令乙○○不得對甲○○實
    施身體上不法侵害之行為；保護令之有效期間為1年。詎乙○
    ○於110年5月22日收受保護令裁定後，明知該保護令所命令
    之內容，竟仍基於違反保護令及傷害之犯意，於110年7月15
    日下午12時30分許，在其位於高雄市Ｏ○區○○路000號住處內
    ，徒手毆打甲○○之頭部、身體，並張口咬傷甲○○之手部，及
    以腳踩踏甲○○之身軀，復接續持其所有之刨刀以刀柄敲擊甲
    ○○額頭，致甲○○受有額頭及雙手擦挫傷之傷害，以此方式對
    甲○○實施身體上不法侵害而違反保護令。嗣乙○○見甲○○趁隙
    逃跑，猶追出並與之發生拉扯，旋為警據路人報案到場逮捕
    乙○○而查獲，並扣得上開刨刀1支。
二、案經甲○○訴由高雄市政府警察局湖內分局報告臺灣橋頭地方
    檢察署檢察官偵查起訴。
     理  由
壹、證據能力部分
　　本件上訴人即被告乙○○（下稱被告）所犯係死刑、無期徒刑
    、最輕本刑為3年以上有期徒刑以外之罪，已經被告就被訴
    事實為有罪之陳述，經本院聽取當事人之意見後，依刑事訴
    訟法第273條之1第1項之規定，裁定進行簡式審判程序。又
    本件卷內之人證、物證、書證等證據，依同法第273條之2 
    規定，不受第159條第1項關於傳聞法則規定之限制，依法均
    有證據能力，先予敘明。
貳、實體部分
一、認定犯罪事實所憑之證據及理由
　　前揭犯罪事實，業據被告於本院審理時自承不諱，核與告訴
    人甲○○於警詢、偵訊中證述之情節相符，並有高新醫院診斷
    證明書、高雄市政府警察局湖內分局扣押筆錄、扣押物品目
    錄表、家庭暴力通報表、保護令執行紀錄表、臺灣臺南地方
    法院110年度家護字第342號民事通常保護令在卷可稽。足徵
    被告任意性之自白與事實相符，得作為認定犯罪事實之依據
    。綜上所述，本件被告犯罪事證已臻明確，犯行堪予認定，
    應依法論科。
二、論罪
　㈠成立之罪名及罪數　
　　按家庭暴力防治法所稱家庭暴力，係指家庭成員間實施身體
    或精神上不法侵害之行為，家庭暴力防治法第2條第1款定有
    明文。被告與告訴人甲○○曾為同居之男女朋友，業據2人陳
    明在卷，為家庭暴力防治法第3條第2款規定之家庭成員。核
    被告所為，係犯家庭暴力防治法第61條第1款之違反保護令
    罪，及刑法第277條第1項之傷害罪。又其行為該當於家庭暴
    力防治法第2條第2款規定之家庭暴力罪，惟該法並無科處刑
    罰之規定，仍應依刑法之規定處罰之。被告基於單一之傷害
    犯意，於時間、空間密接之情形下，以多數舉動所組成之單
    一接續行為對告訴人實施傷害，應成立一罪。而其以一行為
    觸犯傷害罪及違反保護令罪2罪，侵害2法益，應依刑法第55
    條前段想像競合犯之例，從一重之傷害罪處斷。
　㈡刑之加重
　　被告前因犯酒後不能安全駕駛動力交通工具而駕車之公共危
    險罪，經臺灣橋頭地方法院109年度交簡字第2057號判處有
    期徒刑3月確定，甫於110年5月6日易科罰金執行完畢，有臺
    灣高等法院被告前案紀錄表在卷可參。其經徒刑執行完畢後
    5年內再因故意而犯本件有期徒刑以上之罪，為累犯，經查
    既無司法院釋字第775號解釋意旨所稱因加重而超過其應負
    罪責之情形，應依刑法第47條第1項規定加重其刑。
參、撤銷改判部分
一、上訴論斷　　
　　原審法院因認被告犯傷害罪、違反保護令罪之犯行明確，並
    應依累犯規定加重而予論罪科刑，固非無見。惟被告於原審
    辯論終結當日（110年9月9日）即與告訴人成立調解，嗣並
    經告訴人稍後於110年9月14日具狀撤回傷害罪部分之告訴，
    有調解筆錄及告訴人致原審法院信函1紙在卷可稽，則原審
    未及在審判期日將此部分事證納入調查並作為量刑之依據，
    即有未恰。被告上訴請求本院撤銷原判決並另為判決，即有
    理由，應由本院將原判決撤銷，另為適當之判決。
二、量刑
　　爰審酌被告為OO年O月出生、受有高中肄業教育程度、無業
    之人，有年籍資料在卷可參，並據其在原審及本院審理時自
    陳在卷。本件犯罪時年37歲，前有多次犯罪經法院判刑確定
    並執行完畢之前科，除前開構成累犯要件之執行紀錄已如前
    述，不再重複評價者外，其此前先後於103年、104年並各有
    1次因酒後駕車犯公共危險罪而經法院分別判處罰金及徒刑2
    月確定，並均已經執行完畢之紀錄，有臺灣高等法院被告前
    案紀錄表附卷可憑，素行非佳。並考量其本件分別以徒手及
    持刨刀方式毆打告訴人之犯罪手段，造成告訴人所受傷勢之
    程度；經核發並收得保護令尚未及2月即違反保護令之情節
    ，及其犯罪後態度等一切情狀，量處如主文所示之刑，並諭
    知易科罰金之折算標準，以資警惕。
肆、駁回上訴部分
　　原審就扣案刨刀1支，認為係供被告為本案犯行所用之物，
    爰依刑法第38條第2項前段規定宣告沒收，經核並無不合。
    被告上訴請求本院撤銷原審判決，就此部分即無理由，應予
    駁回。
據上論斷，應依刑事訴訟法第368條、第369條第1項前段、第364
條、第273條之1第1項、第299條第1項前段，判決如主文。
本案經檢察官許亞文提起公訴，檢察官蔡國禎到庭執行職務。
中　　華　　民　　國　　111 　年　　3 　　月　　29　　日
                  刑事第八庭　　審判長法　官　邱明弘
                                      法　官　黃宗揚
　　　　　                  　　　　　法　官　陳松檀
以上正本證明與原本無異。
如不服本判決應於收受本判決後20日內向本院提出上訴書狀，其
未敘述上訴理由者，並得於提起上訴後20日內向本院補提理由書
狀（均須按他造當事人之人數附繕本）「切勿逕送上級法院」。
中　　華　　民　　國　　111 　年　　3 　　月　　29　　日
                                    　書記官　李佳旻 

附錄本案論罪法條全文：
中華民國刑法第277條
傷害人之身體或健康者，處5年以下有期徒刑、拘役或50萬元以
下罰金。
犯前項之罪，因而致人於死者，處無期徒刑或7年以上有期徒刑
；致重傷者，處3年以上10年以下有期徒刑。
家庭暴力防治法第61條
違反法院依第14條第1項、第16條第3項所為之下列裁定者，為本
法所稱違反保護令罪，處3年以下有期徒刑、拘役或科或併科新
臺幣10萬元以下罰金：
一、禁止實施家庭暴力。
二、禁止騷擾、接觸、跟蹤、通話、通信或其他非必要之聯絡行
    為。
三、遷出住居所。
四、遠離住居所、工作場所、學校或其他特定場所。
五、完成加害人處遇計畫。